臺灣臺南地方法院臺南簡易庭民事判決
110年度南簡字第297號
原      告  郭芳瑜  
訴訟代理人  郭祐辰  
            黃榮坤律師
被      告  王進華  

訴訟代理人  謝凱傑律師
            楊聖文律師
            許哲嘉律師
            孟士珉律師
上列被告因過失傷害案件，原告提起刑事附帶民事訴訟請求損害
賠償，經本院刑事庭裁定移送前來，本院於民國111年4月13日言
詞辯論終結，判決如下：
    主      文
被告應給付原告新臺幣玖拾玖萬零貳元，及自民國109年1月9日
起至清償日止，按週年利率百分之五計算之利息。
原告其餘之訴駁回。
訴訟費用由被告負擔百分之二十八，餘由原告負擔。
本判決原告勝訴部分得假執行。但被告以新臺幣玖拾玖萬零貳元
為原告預供擔保，得免為假執行。
    事實及理由
一、原告主張：
　　㈠被告於民國108年2月12日18時32分許，駕駛車牌號碼00－00
      00號自用小貨車，沿臺南市安定區直加弄大道外側快車道
      由北往南方向行駛，並在直加弄大道編號7之路燈旁的巷
      道口，於客觀上並無不能注意行車安全的情形下，因為疏
      忽沒有注意設有劃分島（安全島）、劃分快慢車道的道路
      ，在快車道行駛的車輛不得右轉彎，亦未注意並且禮讓右
      側慢車道上的直行來車而直接右轉。適原本同方向騎乘09
      7－EJV號機車行駛在同一路段慢車道之原告（和被告相隔
      一道安全島），也騎到該巷口。為了閃避被告右轉中的自
      用小貨車，緊急煞車，且往左閃過自用小貨車後失控倒地
      （下稱系爭事故），因此受有左側脛骨粉碎性骨折併膝關
      節半脫位、左膝創傷性關節炎等傷害（下稱系爭傷害）。
      而被告本應注意駕駛車輛，應依交通號誌行駛，不得任意
      轉彎變換車道，且依當時天氣晴、夜間有照明，道路為柏
      油路面，有設置分隔島予以分隔快慢車道，路面乾燥無缺
      陷亦無障礙物、視距良好，並無不能注意之情事。而被告
      既考有駕照，應知道路交通規則。被告行駛的道路有禁止
      右轉標示，雖被告右轉的道路沒有標示，但在前一個及後
      一個路口都有標示，又被告違規從設有劃分島之快車道駕
      車右轉，且未注意並禮讓直行車等之過失行為，與原告倒
      地受傷之結果，具有相當因果關係。另依系爭事故現場照
      片、108年4月23日臺南市車輛行車事故鑑定委員會鑑定意
      見書顯示：被告未讓直行車先行，為肇事主因；原告未注
      意車前狀況，未減速慢行，為肇事次因。另依逢甲大學車
      輛行車事故鑑定研究中心110年1月28日行車事故鑑定報告
      書（下稱逢甲大學鑑定報告），被告違規右轉，原告在其
      車道有路權，被告沒有路權，縱使被告不需負全責，但被
      告應負大部分的過失責任，即至少應負百分之80的責任。
　　㈡原告因系爭事故而受有系爭傷害，請求之項目及金額如下
      ：
      ⒈增加生活需要新臺幣（下同）299,343元，包含：⑴醫療
        費用114,743元、⑵醫療用品費用12,150元、⑶看護費用7
        4,000元、⑷往返醫院等之車資67,450元及⑸三輪車改裝
        費31,000元。
      ⒉喪失或減少勞動能力損失2,210,615元，包含： ⑴截至11
        0年4月14日不能工作損失722,985元、⑵喪失或減少勞動
        能力損失1,487,630元。
      ⒊精神慰撫金991,514元。
　　㈢並聲明：被告應給付原告3,501,472元，及自起訴狀繕本送
      達被告翌日起至清償日止，按週年利率百分之5計算之利
      息。
二、被告則以：
  ㈠被告就本件車禍事故並無過失，縱認有過失（假設語氣，被
    告否認之），而原告就本件車禍事故亦與有過失，亦即原告
    應負百分之30以上之過失比例，請法院依上開比例減輕被告
    之賠償金額，並說明如下：
    ⒈本件事發路口設有兩種類型之三角形岔路牌的交通標誌，
      警示用路人注意該路口有岔路，而該路口並無禁止右轉之
      交通號誌。且原告之陳述及其所提出照片，雖顯示路口快
      車道禁止右轉，但該照片中的路口，並非本件事發路口。
    ⒉依系爭事故之道路交通事故現場圖，兩造行經車禍現場時
      ，原告騎乘之機車為直行車、被告駕駛之小貨車為轉彎車
      ，依道路交通安全規則第93條第1項第2款規定，原告自應
      減速慢行，作隨時停車之準備，原告卻捨此不為，致發生
      系爭事故，被告就此並無任何過失。且兩造之車輛進入車
      禍現場該交叉路口時，被告之視線遭快慢車道劃分島中間
      路樹種植不當影響相關用路人判斷之視線，如煞停或閃避
      等，自不得僅憑被告逕行右轉，逕認被告就本件車禍事故
      具有過失。　　　　
    ⒊且原告之說詞前後反覆、明顯出入，所述不實，難以採信
      ，分述如下：
      ⑴原告於108年3月8日在臺南市政府警察局善化分局（下稱
        善化分局）交通分隊陳述：「閃避左前方外側快車道右
        轉彎駛來兩部小貨車（由王進華所駕駛VT－6845號自小
        貨車、由林佑庭所駕駛ACQ－5631號自小貨車），煞車失
        控摔倒。」等語。
      ⑵原告於108年8月7日在善化分局陳述：「見對造王進華駕
        駛VT－6845號自小貨車及另對造林佑庭駕駛ACQ－5631號
        自小貨車均沿同向同路段（方向）之快車道欲右轉。我
        見王進華駕駛VT－6845號自小貨車突然急速右轉，我見
        狀來不及閃避於是緊急煞車倒地受傷」等語。
      ⑶原告於110年5月4日在本院刑事庭陳述：「（問：事故前
        的位置，林佑庭的敘述是這樣，是否正確？）我當時沒
        有看到林佑庭的車子，我只有看到被告的車子違規急速
        右轉。……（問：就這樣嗎？就這個原因？）對，事實上
        他（指林佑庭）離是我倒地的時候，過了15秒才停在那
        個位置。……（問：你怎麼估計林佑庭是在你倒下約15秒
        後才到的？）因為我倒下的時候，這邊都沒有看到他（
        指林佑庭），都沒有車子，沒有車子，然後差不多過了
        15秒，他才出現的阿」等語。　　
    ⒋又依第三人林佑庭於108年3月2日在善化分局交通分隊陳述
      ：「事故前我駕駛ACQ－5631號自小貨車，沿直加弄大道外
      側快車北向南行駛顯示右方向燈至路口右轉彎，剛轉一點
      廳道剎車聲，看建右後方一機車（由郭芳瑜所駕駛097－EJ
      V號普通重型機車）摔倒。」等語，可知原告所述不實。
      依上開林佑庭所述，於本件事故發生前，林佑庭已到達轉
      彎處，而原告摔倒當下，係倒在林佑庭之右後方，可知事
      故發生當下，被告剎車失控當時之相對位置，係被告、林
      佑庭、原告依序排列，被告距離原告甚遠。　　
    ⒌另臺南市車輛行車事故鑑定委員會鑑定意見、臺南市車輛
      行車事故鑑定覆議委員會研議結論、逢甲大學鑑定報告均
      以警察局函送筆錄、現場圖、照片研析，及兩造、訴外人
      林佑庭之警訊為佐證，逕認被告未讓直行車先行，為肇事
      主因，惟無當時原告剎車倒地與被告駛離之距離長度證據
      ，而原告之陳述不實，且鑑定未考慮現場狀況、行車車距
      、行車速限等因素，尚嫌速斷因此，上開鑑定均難以作為
      認定被告應負肇事責任主因之依據。
    ⒍是以被告就本件車禍事故與有過失，而應負百分之30之過
      失比例，按民法第217條第1項規定，自應依上開比例減輕
      被告之賠償金額。又道路主管機關劃分路道不當且種有路
      樹影響視線，原告未減速慢行，同為肇事次因，原告應請
      求國賠，而非請求被告負全部責任。
  ㈡縱認被告於本件事故應負過失責任（假設語氣，被告否認）
    ，然原告請求賠償上開金額，其中數項請求應無理由，分述
    如下：
    ⒈增加生活需要部分：
      ⑴醫療費用：被告對於原告主張之醫療費用114,743元不爭
        執。
      ⑵醫療用品費用：被告對於原告主張之醫療用品費用12,15
        0元不爭執。
      ⑶看護費用：被告對於由原告妹妹看護，以及看護總計37
        天部分不爭執，惟每日看護費用應以1,000元計算。
      ⑷原告因本件行車事故支出往返醫院等之車資：被告對於
        原告主張之車資21,200元部分不爭執，然而其餘車資部
        分，原告並未提供相關單據以實其說，原告應舉證說明
        此部分費用與系爭事故之關聯性及支出必要性。
      ⑸三輪車改裝費：被告對於原告提出之31,000元估價單形
        式上不爭執。然原告既已有專人看護，自不適宜再自行
        駕車外出，應無改裝三輪車費用之必要。
    ⒉喪失或減少勞動能力損失：
      ⑴截至110年4月14日不能工作損失：原告應舉證說明此項
        費用與本件車禍事故之關聯性及支出必要性。又被告對
        於原告每月薪資27,736元形式上不爭執。且原告受看護
        共37天，則應以37天計算之。
      ⑵喪失或減少勞動能力損失：原告主張其減少勞動能力30%
        等語，應由原告舉證，且依成大醫院於110年3月9日檢
        送病情鑑定報告書之答覆記載：「估算全人勞動能力減
        損4%。」等語。是以原告主張減少勞動能力30%云云，
        顯非可採。
    ⒊精神慰撫金：原告固受有上開傷害，惟既能以助行器彌補
      原告之行動不便，其餘部位亦屬可復原之傷勢，審酌兩造
      之身分、地位、經濟能力等一切情狀，應認原告請求之金
      額過高，請法院酌定。
    ⒋另本件貨車只有投保強制險，沒有加重險，而原告已經請
      領強制險6萬元。
  ㈢並聲明：
    ⒈原告之訴駁回。
    ⒉如受不利判決，請准供擔保免為假執行。
三、兩造不爭執事項：
  ㈠被告於108年2月12日18時32分左右，駕駛VP－6845號自用小貨
    車，由北往南方向，沿著臺南市安定區直加弄大道外側快車
    道行駛，並在直加弄大道編號7路燈旁的巷道口右轉。同一
    時間，原本同方向騎乘097－EJV號機車行駛在一路段慢車道
    的原告（和被告相隔一道安全島），也騎到本案巷口，煞車
    失控倒地，因此受到左膝近端脛骨平台粉碎性骨折併膝關節
    半脫位、左膝創傷性關節炎等傷害。
  ㈡本案車禍事故業經本院108年度交簡字第3084號、109年度交
    簡上字第38號刑事判決在案。
  ㈢原告因本件行車事故支出醫療費用114,743元。
  ㈣原告因本件行車事故支出醫療用品費用12,150元。
  ㈤原告因本件行車事故支出往返醫院等之車資21,200元（其餘
    車資部分有爭執）。
  ㈥原告因本件行車事故受看護天數總計37天。
四、得心證之理由：
  ㈠原告主張被告於108年2月12日18時32分左右，駕駛VP－6845號
    自用小貨車，由北往南方向，沿著臺南市安定區直加弄大道
    外側快車道行駛，並在直加弄大道編號7路燈旁的巷道口右
    轉。同一時間，原本同方向騎乘097－EJV號機車行駛在一路
    段慢車道的原告（和被告相隔一道安全島），也騎到本案巷
    口，煞車失控倒地，因此受有系爭傷害，而被告因前揭過失
    傷害行為，業經本院108年度交簡字第3084號、109年度交簡
    上字第38號刑事判決在案等情，有刑事判決附於刑事卷宗可
    稽，且為兩造所不爭執（不爭執事項㈠、㈡），並經本院依職
    權調取上開刑事卷宗全卷審認無訛，是此部分事實，堪可認
    定。
  ㈡系爭事故之肇事責任，認定如下：
　　⒈按汽車行駛時，駕駛人應注意車前狀況，並隨時採取必要
      之安全措施；汽車行駛至交岔路口，轉彎車應讓直行車先
      行；行經無號誌之交岔路口，應減速慢行，作隨時停車之
      準備，道路交通安全規則第93條第1項第2款、第94條第3
      項、第102條第7款分別定有明文。
　　⒉被告於警詢時陳稱：我沿直加弄大道外側快車道北往南行
      駛，顯示右方向燈至路口右轉彎至我工作的田前道路，聽
      到機車摔倒聲，下車至路口看見一機車摔倒。我車未與對
      方車碰撞。我從右後視鏡及轉頭看右後都沒車輛才轉彎等
      語（他字卷第23頁）；原告於警詢時陳稱：我沿直加弄大
      道慢車道北往南行駛至路口直行，閃避左前方外側快車道
      右轉彎駛來二部小貨車，煞車失控摔倒。我車未與對方碰
      撞。對方在我前方約2公尺，我煞車，車速約30-40公里等
      語（他字卷第24頁）；訴外人林佑庭於警詢時陳稱：我沿
      直加弄大道外側快車道北往南行駛顯示右方向燈至路口右
      轉彎，剛轉一點聽到摔車聲，看見右後方一機車駕駛重機
      車摔倒，我車未與對方車碰撞。對方在我車後方約6公尺
      等語（他字卷第25頁）；再觀諸道路交通事故現場圖、道
      路交通事故調查表、原告重機車左側車身倒地刮損、被告
      及訴外人林佑庭之小貨車未受損之現場及車損照片，可知
      被告行經系爭事故路段，在設有快慢車道劃分島之道路逕
      行右轉，其就系爭事故應負過失責任甚明。
　　⒊系爭事故經臺南市車輛行車事故鑑定委員會鑑定結果為：
      被告駕駛自小貨車，於設有快慢車道劃分島之快車道逕行
      右轉，未讓直行車先行，為肇事主因；原告駕駛普通重型
      機車，行近無號誌路口，未注意車前狀況，未減速慢行，
      煞車失控摔倒，為肇事次因；第三人林佑庭無肇事因素，
      有該鑑定意見書可稽（台南地檢署108年度他字第3504號
      卷第5-6頁）。嗣經臺南市車輛行車事故鑑定覆議委員會
      研議結論，同上開鑑定意見（本院刑事二審卷一第125頁
      ）。再經逢甲大學鑑定報告之分析意見記載：「本案尚無
      任何監視器畫面或行車影像畫面得進一步輔助判斷，下列
      判斷係依現有證據資料為之。一、D車王進華，於設有快
      慢車道劃分島之道路逕行右轉，為肇事主因。二、道路主
      管機關，於快慢車道劃分島中間路樹種植不當影響相關用
      路人判斷之視線（視野），及A車郭芳瑜行近無號誌路口
      ，未減速慢行作隨時停車之準備，同為肇事次因。三、C
      車林佑庭無肇事因素。」等語，有該鑑定報告書可稽（本
      院刑事二審卷第163-185頁）。本院審酌上開3份鑑定意見
      ，均認系爭事故乃係因被告駕駛自小貨車於設有快慢車道
      劃分島之道路逕行右轉，而致原告受傷，應負肇事主因，
      原告騎乘機車行近無號誌路口，未減速慢行作隨時停車之
      準備，應負肇事次因，上開鑑定意見之認定，與本院之認
      定相符，應可資採為認定本件兩造肇事責任之參考。
　　⒋至原告主張被告違規右轉，原告在其車道有路權，被告沒
      有路權，縱使被告不需負全責，但被告應負大部分的過失
      責任，即至少應負百分之80的責任等語；被告亦辯稱其就
      本件車禍事故並無過失等語，經核均與上開認定不相符合
      ，均無從採取。
　　⒌因此，被告駕駛自小貨車有上開過失因而肇事，致原告受
      有系爭傷害，其有過失甚明。被告既有上開過失行為，原
      告復因系爭事故受有系爭傷害，其間具有相當因果關係。
      是原告主張被告應負過失之侵權行為損害賠償責任，應堪
      認定。
　㈢按因故意或過失，不法侵害他人之權利者，負損害賠償責任
    ；不法侵害他人之身體或健康者，對於被害人因此喪失或減
    少勞動能力，或增加生活上之需要時，應負損害賠償責任；
    不法侵害他人之身體、健康、名譽、自由、信用、隱私、貞
    操，或不法侵害其他人格法益而情節重大者，被害人雖非財
    產上之損害，亦得請求賠償相當之金額，民法第184條第1項
    前段、第193條第1項、第195條第1項前段分別定有明文。茲
    就原告請求之各項目審酌如下：
    ⒈醫療費用114,743元部分：原告業已提出醫療收據等件為證
      ，且為被告所不爭執（不爭執事項㈢），則應認原告此部
      分之請求，為有理由，應予准許。
    ⒉醫療用品費用12,150元部分：原告業已提出醫療用品收據
      等件為證，且為被告所不爭執（不爭執事項㈣），則應認
      原告此部分之請求，為有理由，應予准許。
    ⒊看護費用部分：
　　　⑴依安南醫院108年5月13日、108年8月15日之診斷證明書
        ，醫生囑言原告於108年2月12日入院後，至同年2月18
        日出院，住院期間與出院後1個月需專人照護等語（本
        院訴字卷第53、55頁），又安南醫院於110年6月22日查
        覆稱：於上開需專人照護期間，須全日照護等語（本院
        卷一第331至333頁），是原告主張其須全日照護共37天
        ，應屬有據。
　　　⑵又按親屬代為照顧被害人之起居，固係基於親情，但親
        屬看護所付出之勞力並非不能評價為金錢，雖因二者身
        分關係而免除被害人之支付義務，惟此種基於身分關係
        之恩惠，自不能加惠於加害人。故由親屬看護時雖無現
        實看護費之支付，仍應認被害人受有相當於看護費之損
        害，得向被告請求賠償，始符公平原則（最高法院94年
        度台上字第1543號判決要旨參照）。準此，親屬間對於
        行動不便者之照顧或幫忙，縱因出於親情而未支付該費
        用，然其所付出之勞力，顯非不能以金錢為評價，此種
        基於身份關係之恩惠，自不能加惠於加害人，亦應比照
        一般看護情形，認被害人受有相當看護費用之損害，命
        加害人賠償，始符民法第193條第1項所定「增加生活上
        需要」之意旨。原告主張其由原告妹妹看護，每日應以
        2,000元計算等語，尚屬合理。據此，原告此部分可請
        求74,000元（計算式：2,000元×37天＝74,000元）。
    ⒋往返醫院等之車資部分：
     ⑴原告主張其因系爭事故受傷而支出往返醫院等之計程車資
       ，其中有單據之車資26,250元部分（不含108年8月15日
       來回營頂400元計程車資），被告就其中21,200元不為爭
       執（不爭執事項㈤），應可准許；至原告於108年8月7日
       來回善化派出所950元、108年10月17日來回臺南地院1,3
       00元、108年11月21日來回善化派出所950元、109年4月2
       9日來回新市簡易庭900元之計程車資部分，屬因訴訟進
       行為保護其權益所支付之訴訟成本，與被告侵權行為間
       ，無侵害行為與損害結果間之相當因果關係存在，自非
       屬請求賠償範圍。因此，則應認原告因系爭事故受傷而
       支出往返醫院等之計程車資，其中有單據之車資部分在2
       1,200元範圍內，為有必要，應予准許，逾此數額部分之
       請求，則屬無據，不應准許。
     ⑵另關於原告請求無單據之車資部分，按當事人已證明受有
       損害而不能證明其數額或證明顯有重大困難者，法院應
       審酌一切情況，依所得心證定其數額，民事訴訟法第222
       條第2項定有明文；關於損害賠償之數額，固應視其實際
       所受損害之程度以定其標準，惟倘在損害已經被證明，
       而損害額有不能證明或證明顯有重大困難之情形，為避
       免被害人因訴訟上舉證困難而使其實體法上損害賠償權
       利難以實現，法院應審酌一切情況，依所得心證定其數
       額，以兼顧當事人實體權利與程序利益之保護，此觀民
       事訴訟法第222條第2項之立法理由自明。經查，原告因
       系爭事故致其無法自由行動，已如前述，而原告居住於
       臺南市佳里區，固堪認其必須藉由交通工具往返醫院就
       醫之必要，本院審酌原告於108年12月9日至110年9月13
       日間，尚有18次往返成大醫院車資支出、109年8月6日至
       110年9月14日間，有75次往返佳里奇美醫院車資支出、1
       10年7月29日，有1次往返安南醫院車資均未能提出計程
       車收據，本院審酌原告雖未能提出收據為證，惟本院審
       酌原告所受之傷勢、原告之住所與相關醫療院所之距離
       等一切情況，認原告往返至成大醫院就醫往返1趟約需油
       資210元(一趟約30公里)、至佳里奇美醫院就醫往返1趟
       約需油資55元(一趟約數公里)、至安南醫院往返1趟需油
       資105元(一趟約15公里)，因此，原告就此部分應可請求
       8,010元（計算式：75×55＋210×18+105×1＝8,010）。
     ⑶綜上，原告請求往返醫院之車資於29,210元（計算式：21
       ,200＋8,010＝29,210）範圍內，為有必要，應予准許，逾
       此數額部分之請求，則屬無據，不應准許。
    ⒌三輪車改裝費部分：原告主張因本件車禍受有左下肢之障
      害，而無力站立或久站，故有改裝三輪車為代步交通工具
      之必要，爰請求三輪車改裝費31,000元，並提出估價單為
      證（本院卷一第125頁）。成大醫院骨科111年2月14日診
      斷證明書醫師囑言固記載：「目前左膝無法蹲下，左膝疼
      痛、活動度受限、無法久站，有左膝無力的情形，左脛骨
      平台粉碎性骨折，於2022年01/24的電腦斷層影像顯示：
      其左膝關節面受損嚴重且有合伴創傷後退化性膝關節炎之
      症狀。」等語（本院卷二第105頁），惟依成大醫院歷次
      病情鑑定報告書及回函均稱原告全人身體障害損失百分之
      3（本院卷一第27至32、327至330頁、本院卷二第129至13
      3頁），因此，原告雖因系爭事故受有系爭傷害，然尚無
      證據證明其有以改裝三輪車為代步交通工具之必要，且原
      告尚未實際支付此部分費用，是原告請求三輪車改裝費31
      ,000元，尚難准許。
    ⒍不能工作損失部分：
　　　⑴原告主張其平均薪資為27,736元，而請求自因本件車禍
        而住院之翌日即108年2月13日起，至110年4月14日止，
        共26個月又2天，因站立時無力且會疼痛而須就診治療
        、復健，致無法復職之不能工作損失722,985元。又被
        告對於原告主張其平均薪資為27,736元，及有37天不能
        工作之部分不爭執，上情應可認定。
　　　⑵本院參酌108年8月15日安南醫院診斷證明書記載醫師囑
        言：「患者主訴因為騎機車意外自摔，因上述病症於民
        國108年02月12日由119救護車送入本院急診後，於同日
        入手術室接受開放性復位及內固定手術（使用特殊鈦合
        金互鎖式骨板），於民國108年02月18日出院，住院期
        間與出院後1個月需專人照護，出院後宜休養3個月，休
        養期間需膝支架輔具保護並以拐杖與助行器用以協助日
        常生活行動，於108/2/25，108年03月04日，108年04月
        01日，108年05月13日，108/6/13，108/5/15共6次回診
        ，據108/8/15病歷記載無法如常行走，無法復工（目前
        仍拿拐杖而且跛行），預再休養6個月（自108/8/15起
        ），可繼續積極復健治療，需繼續門診追蹤治療。」（
        本院訴字卷第55頁），應可認原告因系爭事故受傷致自
        108年2月13日至109年2月14日（108年8月15日＋6個月）
        ，共12個月又2天，無法復職，則原告請求不能工作損
        失334,681元【27,736×（12＋2/30）＝334,681，小數點
        以下四捨五入，下同】範圍內，為有必要，應予准許，
        逾此數額部分之請求，則屬無據，不應准許。
    ⒎勞動能力減損部分：
　　　⑴按民法第193條第1項之減少勞動能力，乃指職業上工作
        能力一部之滅失而言，故認定被害人因身體健康被侵害
        而喪失勞動能力所受之損害，其金額應就被害人受侵害
        前之身體狀況、教育程度、專門技能、社會經驗等方面
        酌定之（最高法院63年台上第1394號判決意旨參照）。
　　　⑵經查，原告於67年6月18日出生（見訴字卷第19頁戶籍資
        料），而平均每月薪資為27,736元，為兩造所不爭執，
        且參酌成大醫院歷次病情鑑定報告書及回函顯示，經其
        採用「勞保局委託辦理勞工保險失能年金給付個別化專
        業評估作業」進行勞動能力評估，評估時以臨床診斷為
        基礎，整合主訴症狀、身體檢查、臨床檢驗檢查等各項
        資料，障害程度之綜合判斷需滿足一致性及合理性，且
        已將該疼痛症狀列入整體評估結果，仍均維持其鑑定結
        果為原告全人勞動能力減損百分之4（本院卷一第27至3
        2、327至330頁、本院卷二第129至133頁），堪認原告
        勞動能力減損達百分之4。原告雖仍稱成大醫院上開鑑
        定及補充鑑定違反客觀經驗法則，且鑑定結果記載原告
        疼痛症狀持續或惡化結果相違背等語（本院卷二第191
        至192頁），惟查，本院審酌成大醫院上開鑑定及補充
        鑑定之結果，業已將疼痛症狀列入整體評估結果，且其
        鑑定結果亦查無違反客觀經驗法則之情形，是原告此部
        分之主張，尚難採取。
　　　⑶又查，原告因系爭事故受傷不能工作日之末日即109年2
        月14日之翌日即109年2月15日起算，至原告滿65歲之勞
        工退休年齡即132年6月18日，尚可工作23年4個月又3天
        ，依霍夫曼式計算法扣除中間利息（首期給付不扣除中
        間利息）計算，則原告得請求之勞動能力減損金額為20
        9,504元【計算式：27,736×4%×12＝13,313，13,313×15.
        00000000＋（13,313×0.0000000）×（16.00000000－00.0
        0000000）＝209,504.0000000000。其中15.00000000為
        年別單利5%第23年霍夫曼累計係數，16.00000000為年
        別單利5%第24年霍夫曼累計係數，0.0000000為未滿一
        年部分折算年數之比例（123/365＝0.0000000）。】，
        逾此部分之請求，則不應准許。
    ⒏精神慰撫金部分：
　　　⑴查原告因系爭車禍事故受有左膝近端脛骨平台粉碎性骨
        折併膝關節半脫位、左膝創傷性關節炎等傷害，精神上
        自受有痛苦，其請求精神上慰撫金，即非無據。查原告
        為高職畢業（本院訴字卷第19頁戶籍資料），於系爭事
        故發生時至110年10月25日有勞保，投保單位為中南海
        保全公司（本院卷一第487至512頁勞保與就保資料）；
        而被告為高職畢業（本院訴字卷第23頁戶籍資料），於
        系爭事故發生時從事農業（他字卷第19頁善化分局調查
        筆錄）。
　　　⑵本院參酌兩造之身分、地位、經濟能力，及被告之前開
        過失造成原告所受傷害及痛苦，而原告因系爭傷害就診
        約2百次，堪認其身體、精神受有相當程度之痛苦等情
        ，認原告請求之精神慰撫金在70萬元之範圍內為適當，
        應予准許，逾此部分之請求，則不應准許。
    ⒐因此，原告之損害金額為1,474,288元（計算式：114,743＋
      12,150＋74,000＋29,210＋334,681＋209,504＋700,000＝1,474
      ,288）。　
    ⒑又原告已因系爭事故領得強制汽車責任保險金6萬元（本院
      卷一第364頁），依強制汽車責任保險法第32條之規定，
      視為加害人損害賠償金額之一部分而予以扣除，是於扣除
      強制汽車責任保險金後，原告得請求被告賠償之金額為1,
      414,288元。
  ㈣次按損害之發生或擴大，被害人與有過失者，法院得減輕賠
    償金額，或免除之，民法第217條第1項定有明文。經查，原
    告就系爭車禍事故有駕駛普通重型機車，行近無號誌路口，
    未注意車前狀況，未減速慢行，應負肇事次因之責任，業經
    臺灣省臺南市車輛行車事故鑑定委員會鑑定、被告臺南市車
    輛行車事故鑑定覆議委員會研議結論、逢甲大學車輛行車事
    故鑑定研究中心鑑定在卷（他字卷第5至6頁、刑事二審卷一
    第125頁、本院卷一第55至64頁）。從而，原告有前述之過
    失，自得依上開規定減輕被告之賠償。本院爰審酌兩造之過
    失程度與情節，酌定被告之賠償責任以減輕百分之30為相當
    。本件按過失比例減輕後，原告得請求被告賠償之金額為99
    0,002元（計算式：1,414,288×70%＝990,002）。
五、又按給付無確定期限者，債務人於債權人得請求給付時，經
    其催告而未為給付，自受催告時起，負遲延責任；其經債權
    人起訴而送達訴狀，或依督促程序送達支付命令，或為其他
    相類之行為者，與催告有同一之效力；又遲延之債務，以支
    付金錢為標的者，債權人得請求依法定利率計算之遲延利息
    ；應付利息之債務，其利率未經約定，亦無法律可據者，週
    年利率為百分之5，民法第229條第2項、第233條第1項前段
    及第203條分別定有明文。查原告請求被告賠償之前開金額
    ，均未定有給付之期限，則其請求自刑事附帶民事起訴狀繕
    本送達被告之翌日即109年1月9日（見附民卷第103頁）起至
    清償日止，按週年利率百分之5計算之利息，亦屬有據。
六、綜上所述，原告依侵權行為損害賠償之法律關係，請求被告
    賠償990,002元，及自109年1月9日起至清償日止，按週年利
    率百分之5計算之利息，即有理由，應予准許，逾此範圍所
    為之請求，為無理由，應予駁回。
七、本判決係就民事訴訟法第427條第1項所定訴訟適用簡易程序
    所為被告部分敗訴之判決，依同法第389條第1項第3款之規
    定，就原告勝訴部分，應依職權宣告假執行。另被告陳明願
    供擔保，請求宣告免為假執行，經核無不合，爰酌定相當擔
    保金額准許之。
八、原告固聲請本院再函請成大醫院職能治療中心再行鑑定，以
    及函請成大醫院就其鑑定再為說明（本院卷二第155至156頁
    ），惟本院已請成大醫院進行一次鑑定、二次補充鑑定，而
    原告所提出之質疑，業經成大醫院於鑑定報告補充說明明確
    ，是原告上開聲請，應無必要，不應准許；又本件判決之基
    礎已臻明確，兩造其餘之攻擊防禦方法及舉證，於判決結果
    無影響，無一一審究之必要，併予敘明。
九、據上論結，本件原告之訴為一部有理由，一部無理由，依民
    事訴訟法第436條第2項、第79條，判決如主文。
中    華    民    國   111    年    4     月    27    日
                    臺南簡易庭    法  官  林福來
以上正本係照原本作成。
如對本判決上訴，須於判決送達後20日內向本院提出上訴狀。如
委任律師提起上訴者，應一併繳納上訴審裁判費。
中    華    民    國   111    年    4     月    27    日
                                  書記官  陳慧玲